行　政　法　院　裁　定　　　　　　　　　　　　　　八十八年度裁字第八○九號
　　原　　　告　甲○○
　　訴訟代理人　李松良
　　被　　　告　經濟部
右當事人間因商標異議事件，原告不服行政院中華民國八十七年八月二十六日台八十
七訴字第四二○○二號再訴願決定，提起行政訴訟，本院裁定如左︰
　　主  文
原告之訴駁回。
　　理  由
依訴願法第一條前段「人民對於中央或地方機關之行政處分，認為違法或不當，致損
害其權利或利益者，得依本法提起訴願、再訴願。」之規定，人民提起訴願、再訴願
，應以有行政處分之存在，且其權利或利益因中央或地方機關之行政處分違法或不當
致受損害為要件，若無行政處分之存在，或其權利或利益並未因中央或地方機關之行
政處分違法或不當致受損害者，自不得遽行提起訴願、再訴願，法意甚明。查，本件
原告於民國八十四年十一月七日以「鴨圖」商標，指定使用於商品及服務分類表第二
十九類之薑母鴨商品申請註冊，經原處分機關即經濟部智慧財產局（原為經濟部中央
標準局）審查核准，列為審定第七五四○五三號商標。嗣關係人陳連春以該商標有違
商標法第三十七條第一項第十款之規定，對之提出異議。案經原處分機關為異議不成
立之審定，發給中台異字第八六一三六○號商標異議審定書。關係人訴經經濟部訴願
決定將原處分撤銷。原告就該訴願決定向行政院提起再訴願。該院以：行政機關之處
分經訴願決定撤銷後之情形有二，一為原處分經撤銷後毋須另作處分者，一為須經原
處分機關另為處分者。本件商標異議案既經經濟部訴願決定將原處分撤銷，指由原處
分機關另為適法之處分，則於原處分機關未作適當處分前，原告究竟有無法律上權利
或利益遭受損害，尚無從認定，此與原處分經撤銷後毋須另作處分，因而將損及其權
益之情形有別。本案在程序上既已回復至關係人對審定第七五四○五三號商標提出異
議，而原處分機關尚未為異議審定之狀態，則原處分機關未就關係人提出之異議重為
異議審定前，即難謂有行政處分存在，原告之權利或利益亦難謂業經受有實際損害為
由，予以駁回。揆諸首揭說明，再訴願決定，依程序理由不予受理，核無不合。原告
起訴主張：「人民對於中央或地方機關之行政處分，祇須認為違法或不當，致損害其
權利或利益者，即得提起訴願、再訴願，至是否確有損害其權利或利益乃實體上應審
究之事項，不得從程序上駁回其訴願、再訴願，本院著有六十九年判字第二三四號判
例。」此為司法院院字第六四一號解釋明載。且參照司法院釋字第二一三號解釋：行
政處分因期間之經過或其他事由而失效者，如當事人因該處分之撤銷而有可回復法律
上利益時，仍應許其提起行政訴訟。是故若當事人於行政處分期間所喪失之權利或利
益，可經由訴願、再訴願之救濟途徑而重新獲得時，當事人即有權依循行政救濟途徑
保障自身之權益，再訴願決定，於法有違云云。經查，本件依前開說明，經濟部智慧
財產局之原處分業已不存在，惟司法院院字第六四一號解釋意旨，係指人民不服存在
之原處分而言，兩者有別，該號解釋自不適用於本件。而司法院釋字第二一三號解釋
意旨，依其解釋文之三所示，亦係以行政處分存在為前提，當事人因該處分之撤銷而
有可回復法律上利益時，應許其提起或續行訴訟，即有別於本件行政處分已不存在，
故該號解釋亦不適用於本件審理。原告主張，核無足採。是本件行政訴訟難認為合法
，應予駁回。原告實體上之主張，即毋庸一一論述，併此明。
據上論結，本件原告之訴為不合法，爰依行政訴訟法第十四條第一項裁定如主文。
中    華    民    國     八十八      年      十      月       八        日
                    行 政 法 院 第 五 庭
                                審 判 長 評  事      廖  政  雄
                                         評  事      趙  永  康
                                         評  事      沈  水  元
                                         評  事      林  清  祥
                                         評  事      姜  仁  脩
右  正  本  證  明  與  原  本  無  異
                                         法院書記官  張  惠  美
中    華    民    國     八十八      年      十      月       八        日
